---
title: "Exercício Avaliativo - Recursos Computacionais"
subtitle: "Atividade 2 - dplyr"
author: "Antonio Mendes Magalhães Junior"
date: "26 de Abril de 2019"
output:
  pdf_document:
  toc: true
  toc_depth: 2
  html_document: default
  word_document: default
---

```{r setup, include=FALSE}
knitr::opts_chunk$set(echo = TRUE, error=FALSE, message=FALSE, warning=FALSE, comment= ' ')
```

## Atividade II - Uso do pacote `dplyr()`

&nbsp; &nbsp; &nbsp; &nbsp; &nbsp;

Ilustre o uso das cinco funções básicas do pacote `dplyr` (`filter()`, `arrange()`, `select()`, `mutate()` e `summarize()`) com o banco de dados de ingressantes na UFLA (período de 2013 a 2017).


Exemplifique cada função pelo menos 2 vezes e utilize o comando `group_by` e o operador `%>%` (_pipe_) ao menos uma vez.

&nbsp;&nbsp;&nbsp;  

Prazo de entrega: Dia 26/04/2019


OBS: O relatório deverá ser feito em Rmarkdown, formato pdf e deverá ser enviado por e-mail (izabela.oliveira@ufla.br).

&nbsp;&nbsp;&nbsp;

> Referência

WICKHAM, H.; GROLEMUND, G. (2016) _R for Data Science_. Sebastopol: O'Reilly.

[comment]: # ---------------------------------------------------------------------

\newpage 

### Importando os dados

&nbsp; 

* Primeiramente foram importadas todas as bibliotecas e os dados utilizados na atividade.

```{r}
library(tinytex)
library(readxl)
library(tidyverse)
dir <- "C:/Users/jrjpm/Desktop/Mestrado/Recursos Computacionais/dplyr/Dados.xlsx";
Dados <- read_excel(dir)
Dados <- cbind(Dados[1:10],Dados[19:21])
head(Dados)
```

[comment]: # ---------------------------------------------------------------------
\newpage 

### Função *filter*

&nbsp; 

* Filtrando os cursos da área de Ciências Agrárias no ano de 2017.

```{r}
n_dados <- filter(Dados, areaCAPES=="CIEN_AGRA", ano==2017)
head(n_dados)
```

&nbsp;&nbsp;

* Filtrando os cursos de Engenharia de Controle e Automação e Nutrição no ano de 2015.

```{r}
n_dados <- filter(Dados, curso==c("ENG_CONT", "NUTRICAO"), ano==2015)
head(n_dados)
```

[comment]: # ---------------------------------------------------------------------
\newpage

### Função *arrange*

&nbsp; 

* Ordenando os dados pelo turno dos cursos.

```{r}
n_dados <- arrange(Dados,turno)
head(n_dados)
```

&nbsp;&nbsp;

* Ordenando os dados, de forma descrescente, por total de mulheres ingressantes por cotas (C_F) em 2017 na modalidade licenciatura.

```{r}
n_dados <- arrange(Dados,desc(C_F))
n_dados <- filter( n_dados ,modalidade=="L" & ano==2017)
head(n_dados)
```

[comment]: # ---------------------------------------------------------------------
\newpage

### Função *select*

&nbsp; 

* Organizando os dados retirando as colunas de modalidade, área CAPES e código dos cursos.

```{r}
n_dados <- select(Dados,-c(modalidade,codigo,areaCAPES))
head(n_dados)
```

&nbsp;&nbsp;

* Organizando os dados deixando apenas as colunas de ano, curso e total de ingressantes mulheres por cotas e ampla concorrência. Após isso, ordenando os dados, de forma descrescente, pelo total de ingressantes do sexo feminino por cotas.

```{r}
n_dados <- select(Dados, c(ano, curso, C_F, AC_F))
n_dados <- arrange(n_dados,desc(C_F))
head(n_dados)
```

[comment]: # ---------------------------------------------------------------------
\newpage

### Função *mutate*

&nbsp; 

* Adicionando uma coluna de proporção de ingressantes do sexo feminino por cotas e depois ordenando os dados, de forma decrescente, por esta proporção, no ano de 2017.

```{r}
n_dados <- mutate(Dados,prop=100*C_F/TOTAL)
n_dados <- filter(n_dados,ano==2017)
n_dados <- select(n_dados, ano, curso, modalidade, prop)
n_dados <- arrange(n_dados,desc(prop))
head(n_dados)
```

&nbsp;&nbsp;

* Usando *mutate* para adicionar uma coluna de proporções de homens e uma de proporções de mulheres. Em seguida, usando a função *filter* para filtrar os dados apenas pelo ano de 2017 e depois utilizando *select* para utilizar apenas as colunas indicadas. Por fim, utilizando a função *arrange* para ordenar os dados de forma descrescente e proporcional em relação ao número de mulheres em cada curso. 
```{r}
n_dados <- mutate(Dados, proph=(100*(C_M+AC_M)/TOTAL), propm=100-proph) 
n_dados <- filter(n_dados,ano==2017)
n_dados <- select(n_dados, ano, curso, modalidade, proph, propm)
n_dados <- arrange(n_dados,desc(propm))
head(n_dados)
```

&nbsp;&nbsp;

* Repetindo o código anterior utilizando o operador *pipe (%>%)*: 

```{r}
n_dados <- Dados %>%
mutate(proph=(100*(C_M+AC_M)/TOTAL), propm=100-proph) %>%
filter(ano==2017) %>%
select(ano, curso, modalidade, proph, propm) %>%
arrange(desc(propm))
head(n_dados)
```

[comment]: # ---------------------------------------------------------------------
\newpage

### Função *summarise*

&nbsp; 

* Fazendo a média de ingressantes do sexo femininos por cotas, entre os anos de 2013 e 2017, para cada um dos cursos. 

```{r}
n_dados<- Dados %>%
group_by(curso) %>%
summarise(mean(C_F))
head(n_dados)
```

&nbsp;&nbsp;

* Fazendo a média da proporção dos ingressantes de ambos os sexos por cotas, entre todos os cursos, para cada turno e ano. 

```{r}
Dados %>%
group_by(ano, turno) %>%
summarise(mean((C_F+C_M)/TOTAL))
```